臺灣屏東地方法院刑事判決　　　　　　　100年度訴字第582號
公　訴　人　臺灣屏東地方法院檢察署檢察官
被　　　告　陳建欽
上列被告因詐欺等案件，經檢察官提起公訴（99年度偵字第6821
、8841號），本院判決如下：
    主  文
陳建欽犯行使偽造私文書罪，累犯，處有期徒刑陸月，減為有期
徒刑月；又犯行使偽造私文書罪，累犯，處有期徒刑陸月；又
犯侵占遺失物罪，處罰金新臺幣肆仟元，如易服勞役，以新臺幣
壹仟元折算壹日；又犯詐欺取財未遂罪，累犯，處有期徒刑伍月
；又犯詐欺取財罪，累犯，處有期徒刑柒月；又犯行使偽造私文
書罪，累犯，處有期徒刑陸月，偽造之「周俊龍」簽名壹枚沒收
。有期徒刑部分應執行有期徒刑壹年陸月，偽造之「周俊龍」簽
名壹枚沒收。
    事  實
一、陳建欽前因偽造文書等案件，經臺灣高等法院以91年度上訴
    字第3657號判決判處應執行有期徒刑1 年4 月確定，於民國
    93 年8月5 日縮短刑期假釋出監付保護管束，於93年9 月24
    日保護管束期滿未經撤銷假釋而視為執行完畢。另於95年間
    復因偽造文書等案件，經臺灣高雄地方法院以94年度訴字第
    4192號判決判處應執行有期徒刑5 月確定，於95年7 月11日
    易科罰金執行完畢。猶不知悔改，先後為下列犯行：
（一）於95年間某日拾得林立任之駕駛執照，於記下林立任姓名
      年籍、國民身分證統一編號後，將該駕駛執照寄還林立任
      。嗣未經林立任之同意，基於偽造準私文書之犯意，於95
      年10月14日，在屏東縣屏東市○○路437 號之3 或高雄市
      三民區○○路144 號之網路咖啡店內，以電腦設備連結網
      際網路，連線至露天市集國際資訊股份有限公司（下稱露
      天公司）拍賣網站，擅自冒用林立任身分，在上開網站會
      員註冊網頁內，鍵入「林立任」之姓名（「林力立任」應
      係「林立任」之誤載）、身分證統一編號等個人資料，足
      以表示係「林立任」之人向露天公司拍賣網站申請登錄為
      會員之入會網頁電磁紀錄，而偽造電腦網頁電磁紀錄之準
      私文書。嗣其偽造電腦網頁電磁紀錄之準私文書後，即透
      過網際網路將上開會員申請資料傳送至露天公司網站伺服
      器註冊會員，表示係「林立任」之人向露天公司拍賣網站
      申請註冊為該網站會員，而行使該偽造之準私文書，露天
      公司因而提供帳號名稱「sonyt1974 」（下稱甲帳號）供
      陳建欽使用，足以生損害於林立任及露天公司對會員管理
      之正確性。
（二）於98年9 月18日，未經林立任及前女友陳純怡之同意，在
      屏東縣屏東市○○路437 號之3 或高雄市○○區○○路14
      4 號之網路咖啡店內，以電腦設備連結網際網路，連線至
      露天公司拍賣網站，擅自冒用林立任、陳純怡身分，在上
      開網站會員註冊網頁內，鍵入「林立任」之姓名及「陳純
      怡」之身分證統一編號等個人資料，足以表示係「林立任
      」或「陳純怡」之人向露天公司拍賣網站申請登錄為會員
      之入會網頁電磁紀錄，而偽造電腦網頁電磁紀錄之準私文
      書。嗣其偽造電腦網頁電磁紀錄之準私文書後，即透過網
      際網路將上開會員申請資料傳送至露天公司網站伺服器註
      冊會員，表示係「林立任」或「陳純怡」之人向露天公司
      拍賣網站申請註冊為該網站會員，而行使該偽造之準私文
      書，露天公司因而提供另帳號名稱「ghost-2404」（下稱
      乙帳號）供陳建欽使用，足以生損害於林立任、陳純怡及
      露天公司對會員管理之正確性。
（三）於98年6 、7 月間，在屏東縣屏東市○○路咖啡店內，拾
      獲周俊龍所有於98年間某日在屏東縣屏東市○○路○ 段58
      號遺失之身分證1 張，竟意圖為自己不法所有而予以侵占
      入己。
（四）於98年12月間，基於意圖為自己不法所有之詐欺取財犯意
      ，在屏東縣屏東市○○路437 號之3 網路咖啡店內，以乙
      帳號於露天公司拍賣網站刊登「欲出售DIESEL牌SAFADO73
      J 牛仔褲」之拍賣訊息，並回應網友買家詢問及出價。趙
      介維於98年12月29日上網閱覽該拍賣訊息後陷於錯誤而下
      標購買，並於98年12月30日9 時35分許，依陳建欽指示操
      作自動櫃員機轉帳新臺幣（下同）7,000 元至露天公司拍
      賣網站另一賣家楊智傑（已另由檢察官為不起訴處分）申
      請之第一商業銀行內壢分行00000000000 號帳戶內。陳建
      欽再以甲帳號會員之資格上網冒充買家，向楊智傑佯稱「
      我要購買你在網站出售之牛仔褲，並已於98年12月30日匯
      款，請將牛仔褲寄至高雄市新興區○○○路179 號新興郵
      局（下稱新興郵局）給周俊龍領取」，著手以「周俊龍」
      之名義向楊智傑詐取牛仔褲，嗣因趙介維遲未接獲向陳建
      欽購買之牛仔褲，乃報警究辦，楊智傑上開帳戶遂遭凍結
      ，楊智傑發現其上開帳戶遭凍結後即未將牛仔褲寄出，陳
      建欽因而未詐得牛仔褲。
（五）於98年12月間，另基於意圖為自己不法所有之詐欺取財犯
      意，在屏東縣屏東市○○路437 號之3 、高雄市○○區○
      ○路144 號等網路咖啡店及其位於屏東縣萬巒鄉○○村○
      ○路2 號之16住處內，以乙帳號於露天公司拍賣網站刊登
      「欲出售全新之DIESEL牌THANAZ破壞加工73J 型牛仔褲」
      之拍賣訊息，張新芳於99年1 月18日上網閱覽該拍賣訊息
      後陷於錯誤而下標購買，依陳建欽指示，於99年3 月31日
      以網路轉帳7600元至露天公司拍賣網站另一賣家丁怡翔（
      已另由檢察官為不起訴處分）申請之中華郵政股份有限公
      司（下稱中華郵政公司）三重中興橋郵局00000000000000
      號帳戶內。陳建欽則於99年4 月10日郵寄1 條陳舊且較劣
      質之上開品牌牛仔褲（據陳建欽稱約值4,000 餘元）給張
      新芳，陳建欽另於99年3 月30日以甲帳號上網向不知情之
      丁怡翔佯稱「欲以7,600 元購買你在網站所出售之牛仔褲
      ，然目前僅能先付7,000 元定金，請提供帳戶以便日後轉
      帳」，數日後復向丁怡翔詐稱「已用網路轉帳7,600 元至
      你指定帳戶，惟因後來發現牛仔褲尺寸不符，所以想取消
      該次買賣並改向你購買『一個A 片導演的菜鳥日記』之書
      籍1 本，請將書籍及購書剩餘款項7,450 元寄至新興郵局
      給周俊龍領取」，丁怡翔因查知上開7,600 元已轉入，遂
      將上開書籍及購書剩餘款項7,450 元（7,600 元扣除書款
      100 元及郵資50元）寄至新興郵局。陳建欽則於99年4 月
      7 日13時44分許，前往新興郵局向不知情之招領人員出示
      前開周俊龍身分證，並冒用周俊龍名義在掛號郵件簽收單
      上偽造「周俊龍」簽名1 枚，另簽署周俊龍之身分證字號
      ，用以表示係周俊龍本人領取掛號郵件之證明，而偽造私
      文書，並持以向郵件招領人員行使，招領人員不疑有他而
      陷於錯誤，遂將上開書籍及7,450 元交付陳建欽，足以生
      損害於張新芳、周俊龍、丁怡翔及中華郵政公司郵務管理
      之正確性，陳建欽因而詐得上開書籍及約3450元之現金得
      逞。嗣經張新芳收受陳建欽寄送之牛仔褲後始知受騙而報
      警循線查知上情。
三、案經趙介維、張新芳、周俊龍訴由臺北縣（現改制為新北市
    ）政府警察局三重分局、中和第二分局報告臺灣板橋地方法
    院檢察署呈請臺灣高等法院檢察署檢察長令轉臺灣屏東地方
    法院檢察署檢察官偵查起訴。
    理  由
壹、程序方面：
一、按被告以外之人於審判外之言詞或書面陳述，除法律有規定
    者外，不得作為證據，刑事訴訟法第159 條第1 項定有明文
    。被告以外之人（包括證人、鑑定人、告訴人、被害人及共
    同被告等）於審判外之言詞或書面陳述，為所謂傳聞證據，
    由於傳聞證據有悖於法院直接審理及言詞審理之精神，妨害
    當事人之反對詰問權，影響程序正義之實現，除法律有規定
    者（例如同法第159 條第2 項、第159 條之1 至第159 條之
    5 、第206 條等）外，原則上不具有證據能力。本件被害人
    趙介維、張新芳於警詢中所為之陳述，本屬傳聞證據，被告
    於本院準備程序中爭執其等證據能力，且其等於本院審理時
    所為供述，經核與其等於警詢中之陳述一致，不符合刑事訴
    訟法第159 條之2 規定，故其等於警詢中所為之陳述，不具
    有證據能力。
二、又按被告以外之人於審判外之陳述，雖不符刑事訴訟法第15
    9 條之1 至第159 條之4 之規定，而經當事人於審判程序同
    意作為證據，法院審酌該言詞陳述或書面陳述作成時之情況
    ，認為適當者，亦得為證據，同法第159 條之5 第1 項有明
    文規定。茲查，本判決所引用之傳聞證據，除原已符同法第
    159 條之1 至第159 條之4 規定及法律另有規定等傳聞法則
    例外規定，而得作為證據外，其餘卷證資料（除被害人趙介
    維、張新芳於警詢中之證述有爭執外），業經當事人於本院
    準備程序時，表示對本案具傳聞性質證據部分，均同意作為
    證據（見本院卷第30頁）。本院斟酌上開證據並無違法取得
    之情事，亦無證明力明顯過低之情形，認為作為本件被告認
    定犯罪有無之證據亦屬適當，是均得採為本件論斷之證據。
貳、實體方面：
一、訊據被告陳建欽對於前揭犯罪事實一（一）、（二）、（三
    ）於本院審理時均已坦承不諱，核與證人即被害人林立任、
    陳純怡、周俊龍證述情節大致相符，並有甲、乙帳號註冊資
    料、露天拍賣網站列印資料、中華郵政公司傳真查詢國內各
    類掛號郵件查詢單、高雄郵局99年11月18日高營字第099180
    4631號函、監視錄影畫面及光碟、露天公司函附會員所查時
    刻IP記錄資料、中華電信資料查詢、中華電信數據CRIS查詢
    單結果檔等證據資料在卷為憑。綜上所述，足徵被告所為自
    白核與事實相符，其自白當可採信，故本件犯罪事實一（一
    ）、（二）、（三）之事證已臻明確，被告此部分之犯行應
    堪認定。
二、另訊據被告陳建欽對於前揭犯罪事實一（四）之犯行固坦承
    ：伊有以乙帳號刊登拍賣訊息、將楊智傑之帳號告知趙介維
    ，再以甲帳號會員上網冒充買家向楊智傑購買牛仔褲，請楊
    智傑將牛仔褲寄至新興郵局給周俊龍領取、沒有匯款給楊智
    傑，所以要利用趙介維匯給楊智傑等情不諱；訊據被告陳建
    欽對於前揭犯罪事實一（五）之犯行，固坦承：伊有請張新
    芳匯款到丁怡翔的帳戶、伊有於99年4 月10日郵寄1 條陳舊
    較劣質之上開品牌牛仔褲給張新芳、伊在網路上張貼是賣7,
    600 元、伊有向丁怡翔說「欲以7,600 元購買你在網站所出
    售之牛仔褲，然目前僅能先付7,000 元定金，請提供帳戶以
    便日後轉帳」，後來再向丁怡翔稱「已用網路轉帳7,600 元
    至你指定帳戶，惟因後來發現牛仔褲尺寸不符，所以想取消
    該次買賣並改向你購買『一個A 片導演的菜鳥日記』之書籍
    1 本，請將書籍及購書剩餘款項7,450 元寄至新興郵局給周
    俊龍領取」等語、丁怡翔因查知上開7,600 元已轉入，遂將
    上開書籍及購書剩餘款項7,450 元（7,600 元扣除書款100
    元及郵資50元）寄至新興郵局、伊有於99年4 月7 日13時44
    分許，前往新興郵局簽周俊龍名字及周俊龍身分證號碼，而
    領取上開書籍及7,450 元等情不諱。惟均矢口否認有何詐欺
    取財及行使偽造私文書之犯行，其對犯罪事實一（四）之犯
    行辯稱：我是真的有要賣牛仔褲，因我銀行帳戶不能用，所
    以才將楊智傑帳戶告知趙介維，我要賣給趙介維的牛仔褲跟
    我向楊智傑買的牛仔褲並不一樣，因為趙介維要跟我買牛仔
    褲，金額我跟楊智傑議價，議到我要賣給趙介維的金額，因
    為我還沒有確認趙介維有無匯款給楊智傑，所以沒有寄牛仔
    褲給趙介維云云。其對犯罪事實一（五）之犯行辯稱：伊寄
    給張新芳的褲子狀況本來就是那樣，我要寄的時候發現有問
    題，經過張新芳同意之後我才寄那條牛仔褲加上襯衫給他，
    但他收到之後又表示不喜歡，後來張新芳匯款的金額我已經
    用掉一些，所以我跟張新芳說我可能沒有辦法退你錢；我當
    時只有直接簽周俊龍名字，沒有拿身分證，我有把周俊龍身
    分證字號抄在一張紙上云云。惟查，上揭犯罪事實一（四）
    、（五），業據被害人即證人楊智傑於警詢中、丁怡翔於警
    詢及偵查中、張新芳於偵查中、周俊龍於偵查中指證明確，
    及證人趙介維、楊智傑、張新芳、丁怡翔於本院審理時到庭
    具結證述綦詳，上開證人證述情節互核相符，且證人趙介維
    、楊智傑、張新芳、丁怡翔於本院審理時所為證述，均已依
    法具結以擔保其證詞之真實性，苟非確有其事，應無甘冒偽
    證罪責而設詞構陷被告之理，本院因認渠等所為之證述堪信
    為實在。此外，復有露天拍賣網站列印資料、甲乙帳號註冊
    資料、第一銀行帳戶交易明細表、自動提款機轉帳存根影本
    、中華郵政公司三重中興橋郵局帳戶交易明細、陳建欽與丁
    怡翔網路交易留言、中華郵政公司傳真查詢國內各類掛號郵
    件查詢單、高雄郵局99年11月18日高營字第0991804631號函
    及監視錄影光碟、中華電信股份有限公司IP位置查詢回覆單
    附卷可考，被告雖以前辭置辯，然其辯解非但與證人證述情
    節不符，復與一般交易常情有違，蓋衡諸常情，倘被告確有
    在網拍交易牛仔褲之真意，何須以他人帳號為之（縱其金融
    帳戶遭凍結無法使用，亦與申請網拍會員帳號無涉）？又何
    須假冒買家應買？應買後又何須冒用他人名義領取退款？凡
    此均與常理有違，足見其主觀上並無網拍交易之真意。復徵
    諸被告上開自承：「伊有以乙帳號刊登拍賣訊息、將楊智傑
    之帳號告知趙介維，再以甲帳號會員上網冒充買家向楊智傑
    購買牛仔褲，請楊智傑將牛仔褲寄至新興郵局給周俊龍領取
    、沒有匯款給楊智傑，所以要利用趙介維匯給楊智傑」等情
    ，及「伊有請張新芳匯款到丁怡翔的帳戶、伊有於99年4 月
    10日郵寄1 條陳舊較劣質之上開品牌牛仔褲給張新芳、伊在
    網路上張貼是賣7,600 元、伊有向丁怡翔說「欲以7,600 元
    購買你在網站所出售之牛仔褲，然目前僅能先付7,000 元定
    金，請提供帳戶以便日後轉帳」，後來再向丁怡翔稱「已用
    網路轉帳7,600 元至你指定帳戶，惟因後來發現牛仔褲尺寸
    不符，所以想取消該次買賣並改向你購買『一個A 片導演的
    菜鳥日記』之書籍1 本，請將書籍及購書剩餘款項7,450 元
    寄至新興郵局給周俊龍領取」等語、丁怡翔因查知上開7,60
    0 元已轉入，遂將上開書籍及購書剩餘款項7,450 元（7,60
    0 元扣除書款100 元及郵資50元）寄至新興郵局、伊有於99
    年4 月7 日13時44分許，前往新興郵局簽周俊龍名字及周俊
    龍身分證號碼，而領取上開書籍及7,450 元」等情，可知被
    告犯罪事實一（四）之犯行，其目的乃欲以趙介維之金錢詐
    取楊智傑之牛仔褲，因趙介維匯款給楊智傑後察覺有異而報
    警，楊智傑帳戶遭凍結遂未出貨，被告始未得逞；而被告犯
    罪事實一（五）之犯行，其目的乃係以其陳舊較劣質牛仔褲
    詐取張新芳匯款至丁怡翔帳戶後，再藉取消買賣以詐取丁怡
    翔書籍及退款等情屬實，其主觀上具有詐欺取財之不法所有
    意圖，甚為明顯而應堪認定。是被告上開辯解，顯係事後卸
    責之詞，無足採信。綜上所述，本件被告犯罪事證已臻明確
    ，應依法論科。
三、核被告陳建欽就犯罪事實一（一）、（二）所為，均係犯刑
    法第216 條、第210 條、第220 條第2 項之行使偽造準私文
    書罪；就犯罪事實一（三）所為，係犯刑法第337 條之侵占
    遺失物罪；就犯罪事實一（四）所為，係犯刑法第339 條第
    3 項、第1 項之詐欺取財未遂罪；就犯罪事實一（五）所為
    ，係犯刑法第339 條第1 項之詐欺取財罪及同法第216 條、
    第210 條之行使偽造私文書罪。被告就犯罪事實一（一）、
    （二）、（五）所為偽造準私文書及偽造私文書之低度行為
    ，為行使之高度行為所吸收，均不另論罪。又被告就犯罪事
    實一（四）部分，其詐騙趙介維匯款給楊智傑，以此向楊智
    傑佯稱為自己支付之貨款，雖楊智傑有收到款項，惟實際上
    與趙介維間並無債權債務關係，係屬不當得利，其因而陷於
    錯誤，亦屬受詐欺之被害人，又被告以詐騙趙介維匯入之款
    項作為向楊智傑詐騙牛仔褲之手段，及以詐騙張新芳匯入之
    款項作為向丁怡翔詐騙書籍及現金之手段，均係一行為而觸
    犯數罪名，為想像競合犯，各應依刑法第55條前段之規定，
    從一重處斷。另被告所為上開2 次行使偽造準私文書罪、1
    次侵占遺失物罪、1 次詐欺取財未遂罪、1 次詐欺取財罪及
    1 次行使偽造私文書罪間，犯意各別，且係分別所為，應予
    分論併罰。被告就犯罪事實一（四）雖已著手犯罪行為之實
    行，惟未生犯罪之結果，為未遂犯，爰依刑法第25條第2 項
    之規定，按既遂犯之刑度減輕其刑。又被告有如事實欄所載
    之徒刑執行完畢紀錄，有卷附臺灣高等法院被告前案紀錄表
    可稽，其於受徒刑之執行完畢後，5 年內故意再犯有期徒刑
    以上之犯罪事實一（一）（二）（四）（五）各罪，均為累
    犯，俱依刑法第47條第1 項規定加重其刑。再被告就犯罪事
    實一（四）同時有刑之加重、減輕事由存在，就犯罪事實一
    （四）應依刑法第71條第1 項之規定，予以先加後減之。爰
    審酌被告擅用他人名義以申請網路會員帳號使用，確足生損
    害於遭冒用人及網站管理人，復利用網路交易之匿名、不易
    追蹤查證等特性詐騙被害人，嚴重危害網路交易安全，行為
    實有不該，又其素行非佳，前已有多次偽造文書等犯行，有
    臺灣高等法院被告前案紀錄表在卷可稽，且其於本院審理時
    雖坦承部分犯行，惟仍否認部分犯行之犯後態度，足見其對
    己身犯行尚非全然有悔悟之心，另被告亦未與被害人達成和
    解或對之有所賠償，及被告之犯罪動機、目的、手段、所得
    利益等一切情狀，分別量處如主文所示之刑，並就犯罪事實
    一（三）以外各罪定應執行之刑，及就犯罪事實一（三）定
    易服勞役之折算標準。又犯罪事實一（一）所示之犯罪時間
    乃在96年4 月24日以前，合於中華民國96年罪犯減刑條例所
    定之減刑條件，爰依該條例第2 條第1 項第3 款規定，將被
    告此部分之宣告刑再減其刑期2 分之1 。至被告犯犯罪事實
    一（五）所偽造之周俊龍名義之掛號郵件簽收單，已交付郵
    局人員收受，非被告所有，自不予宣告沒收，惟其上「周俊
    龍」簽名1 枚，係偽造之署押，不問屬於犯人與否，應依刑
    法第219 條規定宣告沒收。
據上論斷，應依刑事訴訟法第299 條第1 項前段，刑法第216 條
、第210 條、第220 條第2 項、第337 條、第339 條第1 項、第
3 項、第219 條、第25條、第42條第3 項、第47條第1 項、第55
條、第51條第1 項第5 款、第10款前段，刑法施行法第1 條之1
第1 項、第2 項前段，中華民國九十六年罪犯減刑條例第2 條第
1項 第3 款、第7 條，判決如主文。
本案經檢察官潘國威到庭執行職務。
中    華    民    國   100    年    10    月    18    日
              刑事第一庭  審判長法  官 涂裕洪
                                法  官 蕭筠蓉
                                法  官 陳茂亭
以上正本證明與原本無異。
如不服本判決應於收受判決後10日內向本院提出上訴書狀，並應
敘述具體理由；其未敘述上訴理由者，應於上訴期間屆滿後20日
內向本院補提理由書（均須按他造當事人之人數附繕本）「切勿
逕送上級法院」。
中    華    民    國   100    年    10    月    18    日
                                書記官 黃佳惠
附錄本判決論罪之法條：
中華民國刑法第210條
（偽造變造私文書罪）
偽造、變造私文書，足以生損害於公眾或他人者，處5 年以下有
期徒刑。
中華民國刑法第216條
（行使偽造變造或登載不實之文書罪）
行使第210 條至第215 條之文書者，依偽造、變造文書或登載不
實事項或使登載不實事項之規定處斷。
中華民國刑法第220條
（準文書）
在紙上或物品上之文字、符號、圖畫、照像，依習慣或特約，足
以為表示其用意之證明者，關於本章及本章以外各罪，以文書論
。
錄音、錄影或電磁紀錄，藉機器或電腦之處理所顯示之聲音、影
像或符號，足以為表示其用意之證明者，亦同。
中華民國刑法第337條
（侵占遺失物罪）
意圖為自己或第三人不法之所有，而侵占遺失物、漂流物或其他
離本人所持有之物者，處5 百元以下罰金。
中華民國刑法第339條
（普通詐欺罪）
意圖為自己或第三人不法之所有，以詐術使人將本人或第三人之
物交付者，處5 年以下有期徒刑、拘役或科或併科1 千元以下罰
金。
以前項方法得財產上不法之利益或使第三人得之者，亦同。
前二項之未遂犯罰之。